臺灣桃園地方法院刑事判決
110年度審金訴字第677號
公  訴  人  臺灣桃園地方檢察署檢察官
被      告  黃琪登


選任辯護人  趙浩程律師
上列被告因詐欺等案件，經檢察官提起公訴（110年度偵字第134
70號），被告於本院準備程式中，就被訴事實為有罪之陳述，經
本院告知簡式審判程式意旨，並聽取當事人之意見後，本院合議
庭裁定改由受命法官獨任依簡式審判程式審理，判決如下：
    主  文
黃琪登犯三人以上共同詐欺取財罪，處有期徒刑陸月。
　　事實及理由
一、本件犯罪事實及證據，除證據部分補充：「被告黃琪登於本
    院準備程序及審理時之自白」外，其餘均引用檢察官起訴書
    之記載（如附件）。
二、論罪科刑：
（一）按洗錢防制法業於民國105年12月28日修正公布，並於106
       年6月28日施行（下稱新法），本次修法參考國際防制洗
      錢金融行動工作組織（Financial Action Task Force，
      下稱FATF）40項建議之第3項建議，並參採聯合國禁止非
      法販運麻醉藥品和精神藥物公約及聯合國打擊跨國有組織
      犯罪公約之洗錢行為定義，將洗錢行為之處置、多層化及
      整合等各階段，全部納為洗錢行為，完整規範洗錢之所有
      行為模式。不惟就洗錢行為之定義（第2條）、前置犯罪
      之門檻（第3條）、特定犯罪所得之定義（第4條），皆有
      修正，抑且因應洗錢行為定義之修正，將修正前同法第11
      條第1項、第2項區分為自己或為他人洗錢罪，而有不同法
      定刑度，合併移列至第14條第1項，亦不再區分為不同罪
      責，同處7年以下有期徒刑，併科500萬元以下罰金，以求
      與國際規範接軌，徹底打擊洗錢犯罪。從而新法第14條第
      1項之一般洗錢罪，只須有第2條各款所示洗錢行為之一，
      而以第3條規定之特定犯罪作為聯結為已足。申言之，洗
      錢之定義，在新法施行後，與修正前規定未盡相同，因此
      是否為洗錢行為，自應就犯罪全部過程加以觀察，不僅須
      行為人客觀上有掩飾或隱匿特定犯罪所得之財物或財產上
      利益之具體作為，主觀上更須具有掩飾或隱匿其犯罪所得
      或變得之財產或財產上利益與犯罪之關聯性，使其來源形
      式上合法化，以逃避國家追訴、處罰之犯罪意思，始克相
      當。過去實務認為，行為人對犯特定犯罪所得之財物或利
      益作直接使用或消費之處分行為，或僅將自己犯罪所得財
      物交予其他共同正犯，只屬犯罪後處分贓物之行為，非本
      條例所規範之洗錢行為，惟依新法規定，倘行為人意圖掩
      飾或隱匿特定犯罪所得來源，而將特定犯罪所得直接消費
      處分，甚或交予其他共同正犯予以隱匿，或由共同正犯以
      虛假交易外觀掩飾不法金流移動，即難認僅單純犯罪後處
      分贓物之行為，應仍構成新法第2條第1款或第2款之洗錢
      行為。復按洗錢防制法第15條之特殊洗錢罪，係在無法證
      明前置犯罪之特定不法所得，而未能依洗錢防制法第14條
      之一般洗錢罪論處時，始予適用，倘能證明人頭帳戶內之
      資金係前置之特定犯罪所得，即應逕以一般洗錢罪論處，
      自無適用特殊洗錢罪之餘地（最高法院108年度台上字第1
      744號、第3086號判決意旨、臺灣高等法院暨所屬法院108
       年法律座談會刑事類提案第12號研討結果參照）。
（二）核被告所為，係犯刑法第339條之4第1項第2款之三人以上
      共同詐欺取財罪及洗錢防制法第2條第2款、第14條第1項
      之洗錢罪。
（三）被告與所屬詐欺集團不詳成員間，就上開犯行有犯意聯絡
      與行為分擔，應依刑法第28條之規定，論以共同正犯。
（四）被告係以一行為同時觸犯三人以上共同詐欺取財罪、一般
      洗錢罪等2罪名，應依刑法第55條之規定，從一重論以三
      人以上共同詐欺取財罪。
（五）按想像競合犯之處斷刑，本質上係「刑之合併」。其所謂
      從一重處斷，乃將想像競合犯組成之評價上數罪，合併為
      科刑一罪，其所對應之刑罰，亦合併其評價上數罪之數法
      定刑，而為一個處斷刑。易言之，想像競合犯侵害數法益
      者皆成立犯罪，論罪時必須輕、重罪併舉論述，同時宣告
      所犯各罪名，包括各罪有無加重、減免其刑之情形，亦應
      說明論列，量刑時併衡酌輕罪部分量刑事由，評價始為充
      足，然後依刑法第55條前段規定「從一重處斷」，非謂對
      於其餘各罪可置而不論。因此，法院決定處斷刑時，雖以
      其中最重罪名之法定刑，做為裁量之準據，惟於裁量其輕
      重時，仍應將輕罪合併評價在內（最高法院108年度台上
      字第4405、4408號判決意旨參照）。洗錢防制法第16條第
      2項規定：「犯前2條之罪，在偵查或審判中自白者，減輕
      其刑。」，準此，被告於本院審理時坦認一般洗錢犯行，
      依上開規定原應減輕其刑，雖其一般洗錢罪屬想像競合犯
      其中之輕罪，惟本院於量刑時仍一併衡酌該部分減輕其刑
      事由，附此說明。
（六）次按刑法第59條規定，犯罪之情狀顯可憫恕，認科以最低
      度刑仍嫌過重者，得酌量減輕其刑。又刑事審判旨在實現
      刑罰權之分配的正義，故法院對有罪被告之科刑，應符合
      罪刑相當之原則，使輕重得宜，罰當其罪，以契合社會之
      法律感情，此所以刑法第57條明定科刑時應審酌一切情狀
      ，尤應注意該條所列10款事項以為科刑輕重之標準，並於
      同法第59條賦予法院以裁量權，如認犯罪之情狀可憫恕者
      ，得酌量減輕其刑，俾使法院就個案之量刑，能斟酌至當
      。再刑法第59條規定犯罪之情狀可憫恕者，得酌量減輕其
      刑，其所謂「犯罪之情狀」，與同法第57條規定科刑時應
      審酌之一切情狀，並非有截然不同之領域，於裁判上酌減
      其刑時，應就犯罪一切情狀（包括第57條所列舉之10款事
      項），予以全盤考量，審酌其犯罪有無可憫恕之事由（即
      有無特殊之原因與環境，在客觀上足以引起一般同情，以
      及宣告法定或處斷低度刑，是否猶嫌過重等等），以為判
      斷。查被告於犯罪後坦承犯行，且與告訴人陳韋銘以新臺
      幣（下同）10萬元達成和解，並於民國111年1月31日前全
      部給付完畢，此有本院調解筆錄及刑事案件電話查詢紀錄
      表各1份在卷可佐（見院卷第65、67頁），顯見其確有悔
      意，再參以告訴人於本院審理時陳稱：被告若依約給付賠
      償金完畢，我願意原諒被告給他一個機會等語（見院卷第
      61頁），檢察官亦表示請審酌被告與告訴人有無達成和解
      ，量處適當之刑（見院卷第60頁），是本院考量倘就被告
      所犯三人以上共同詐欺取財罪，論以法定最低刑度有期徒
      刑1年，依被告犯罪之具體情狀及行為背景觀之，確屬情
      輕法重，客觀上足以引起社會一般人之同情，縱宣告法定
      最低度之刑猶嫌過重，爰依刑法第59條規定酌減其刑。
（七）爰審酌被告不思以正當途徑獲取財物，反提供自身之銀行
      帳戶予詐欺集團使用並負責提領款項，藉此牟取不法報酬
      ，動機不良，手段可議，價值觀念偏差，危害社會治安，
      損害告訴人之權益，兼衡告訴人所受之損害、被告參與之
      程度、犯後坦承所有犯行，核與洗錢防制法第16條第2項
      審判中自白減刑規定相符，與告訴人達成和解，並給付完
      畢，業如前述，再參以告訴人於本院審理時陳稱：被告若
      依約給付賠償金完畢，我願意原諒被告給他一個機會等語
      （見院卷第61頁），並衡以被告於本院審理時自陳其高中
      畢業之智識程度、從事美髮業、月薪18,000元（見院卷第
      60頁）等一切情狀，量處如主文所示之刑。另依刑法第41
      條第1項之規定：「犯最重本刑為5年以下有期徒刑以下之
      刑之罪，而受6月以下有期徒刑或拘役之宣告者，得以新
      臺幣1千元、2千元或3千元折算1日，易科罰金；但易科罰
      金，難收矯正之效或難以維持法秩序者，不在此限。」可
      知被告准予易科罰金之前提，須所犯之罪係最重本刑為「
      5年以下有期徒刑」之罪，且須所受之宣告刑為6 個月以
      下有期徒刑或拘役。本件被告所犯三人以上共同詐欺取財
      罪，因其法定刑為「1年以上7年以下有期徒刑」，已不符
      合「最重本刑為5年以下有期徒刑以下之罪」之要件，縱
      諭知6個月以下有期徒刑，仍不得易科罰金，附此敘明。
      　　　
　三、沒收部分：
　　　按犯罪所得之沒收、追繳或追徵，在於剝奪犯罪行為人之
      實際犯罪所得（原物或其替代價值利益），使其不能坐享
      犯罪之成果，以杜絕犯罪誘因，可謂對抗、防止經濟、貪
      瀆犯罪之重要刑事措施，性質上屬類似不當得利之衡平措
      施，著重所受利得之剝奪。然苟無犯罪所得，自不生利得
      剝奪之問題，固不待言，至二人以上共同犯罪，關於犯罪
      所得之沒收、追繳或追徵，倘個別成員並無犯罪所得，且
      與其他成員對於所得亦無事實上之共同處分權時，同無「
      利得」可資剝奪，特別在集團性或重大經濟、貪污犯罪，
      不法利得龐大，一概採取絕對連帶沒收、追繳或追徵，對
      未受利得之共同正犯顯失公平。所謂各人「所分得」，係
      指各人「對犯罪所得有事實上之處分權限」，法院應視具
      體個案之實際情形而為認定：倘若共同正犯各成員內部間
      ，對於不法利得分配明確時，固應依各人實際分配所得沒
      收；然若共同正犯成員對不法所得並無處分權限，其他成
      員亦無事實上之共同處分權限者，自不予諭知沒收；至共
      同正犯各成員對於不法利得享有共同處分權限時，則應負
      共同沒收之責。至於上揭共同正犯各成員有無犯罪所得、
      所得數額，係關於沒收、追繳或追徵標的犯罪所得範圍之
      認定，因非屬犯罪事實有無之認定，並不適用「嚴格證明
      法則」，無須證明至毫無合理懷疑之確信程度，應由事實
      審法院綜合卷證資料，依自由證明程序釋明其合理之依據
      以認定之（見最高法院104年度台上字第3937號、3604號
      判決意旨）。查被告並未獲有不法利得分配乙情，業據被
      告於警詢、偵訊及本院審理時均供陳明確（見偵卷第15、
      222頁；院卷第59頁），本院遍查全卷亦未見有被告取得
      相關犯罪所得之事證，是依罪疑唯輕及有疑唯利被告之原
      則，本院認被告此部分並未分得犯罪所得，且被告於本院
      審理時自承原本約定報酬是一個月5,000元（見院卷第59
      頁），而其於本院審理時業與告訴人達成調解並賠償10萬
      元完畢，業如前述，縱其獲有報酬，然其賠償之金額業已
      超過其自承約定之報酬，是自無從就此部分犯罪所得宣告
      沒收或追徵，併此敘明。
據上論斷，應依刑事訴訟法第273條之1第1項、第299條第1項前
段、第310條之2、第454條（本案採判決精簡原則，僅引述程序
法條），判決如主文。
本案經檢察官李旻蓁提起公訴，檢察官周芝君到庭執行職務。
中　　華　　民　　國　　111 　年　　2 　　月　　15　　日
                  刑事審查庭  法  官  劉美香
以上正本證明與原本無異。
如不服本判決應於收受判決後20日內向本院提出上訴書狀，並應
敘述具體理由。其未敘述上訴理由者，應於上訴期間屆滿後20日
內向本院補提理由書(均須按他造當事人之人數附繕本)「切勿逕
送上級法院」。 
　　　　　　　　　　　　　　　書記官　張怡婷
中　　華　　民　　國　　111 　年　　2 　　月　　16　　日
附錄本案論罪科刑法條：
中華民國刑法第339條之4
犯第 339 條詐欺罪而有下列情形之一者，處 1 年以上 7 年以
下有期徒刑，得併科 1 百萬元以下罰金：
一、冒用政府機關或公務員名義犯之。
二、三人以上共同犯之。
三、以廣播電視、電子通訊、網際網路或其他媒體等傳播工具，
    對公眾散布而犯之。
前項之未遂犯罰之。
 
洗錢防制法第14條
有第二條各款所列洗錢行為者，處 7 年以下有期徒刑，併科新
臺幣 5 百萬元以下罰金。
前項之未遂犯罰之。
前二項情形，不得科以超過其特定犯罪所定最重本刑之刑。

























附件：
臺灣桃園地方檢察署檢察官起訴書
                                    110年度偵字第13470號
　　被　　　告　黃琪登　男　25歲（民國00年0月0日生）
　　　　　　　　　　　　住桃園市○○區○○○路00號
　　　　　　　　　　　　國民身分證統一編號：Z000000000號
上列被告因詐欺等案件，業經偵查終結，認應提起公訴，茲將犯
罪事實及證據並所犯法條分敘如下：
      犯罪事實
一、黃琪登共同意圖為自己不法之所有，基於3人以上詐欺取財
    及掩飾詐欺犯罪所得去向之犯意聯絡，於民國108年10月28
    日起，以1個月新臺幣(下同)5000元之代價，將其申辦之第
    一商業銀行帳號000000000000號帳戶（下稱黃琪登第一銀行
    帳戶），租借予其所屬詐欺集團之成員駱逸瞬(另行偵辦中)
    ，並簽署租賃帳戶協議書，擔任提供帳戶及協助從中提領款
    項之工作。嗣詐欺集團成員意圖為自己不法之所有，基於詐
    欺取財及洗錢之犯意，以如附表所示方式詐欺陳韋銘，致陳
    韋銘陷於錯誤，於附表所示之時間，匯款如附表所示之金額
    ，至黃琪登第一銀行帳戶，嗣依駱逸瞬之年籍不詳自稱為「
    趙良明」友人指示，在新北市之某第一銀行分行，將上開款
    項提領一空交付予駱逸瞬之友人「趙良明」。
二、案經陳韋銘訴由臺中市政府警察局太平分局報告偵辦。
　　　　證據並所犯法條
一、證據清單及待證事實：
編號 證據名稱 待證事實    1 被告黃琪登於警詢及偵查中之供述 坦承其以1個月5000元之代價，將上開第一銀行帳戶租給被告駱逸瞬，作為賭博使用，並簽署租賃帳戶協議書予駱逸瞬，嗣款項匯入其帳戶後，復依指示提領出款項之事實。    2 告訴人陳韋銘於警詢中之陳述、交易明細資料 告訴人陳韋銘遭本案詐欺集團詐欺而如附表所示匯款至被告帳戶之事實。 3 租賃帳戶協議書1紙、黃琪登第一銀行之開戶資料及歷史交易明細 被告黃琪登提供上開帳戶給本案詐欺集團作為犯罪工具，並提領帳戶內詐欺款項之事實。 
二、按洗錢防制法於105年12月28日公布修正，並於公布後6個月
    施行。修正後之洗錢防制法認對於洗錢行為之處罰，其規範方
    式應包含洗錢行為之處置、分層化及整合等各階段，然原洗
    錢防制法係區分「自己洗錢」與「為他人洗錢」之規範模式
    ，僅針對洗錢態樣、種類規範、處罰，未能完整包含處置、
    分層化及整合等各階段行為。為徹底打擊洗錢犯罪，因而將
    洗錢防制法第2條修正為「本法所稱洗錢，指下列行為：一、
    意圖掩飾或隱匿特定犯罪所得來源，或使他人逃避刑事追訴，
    而移轉或變更特定犯罪所得。二、掩飾或隱匿特定犯罪所得之
    本質、來源、去向、所在、所有權、處分權或其他權益者。三
    、收受、持有或使用他人之特定犯罪所得。」，另對上開洗
    錢行為之處罰則規定於修正後洗錢防制法第14條，藉以防制
    洗錢，打擊犯罪，健全防制洗錢體系，穩定金融秩序，促進金
    流之透明，足見上開洗錢防制法修正後，係將修正前所規範之
    洗錢行為予以擴張，且不沿用修正前區分為自己或為他人洗錢
    之概念區分，而完整包含特定犯罪所得之處置、分層化及整
    合等各階段足以對於特定犯罪追查或犯罪所得查扣造成妨害
    之行為均屬之。另過去實務認為，行為人對犯特定犯罪所得之
    財物或利益作直接使用或消費之處分行為，或僅將自己犯罪所
    得財物交予其他共同正犯，祇屬犯罪後處分贓物之行為，非
    本條例所規範之洗錢行為，惟依新法規定，倘行為人意圖掩飾
    或隱匿特定犯罪所得來源，而將特定犯罪所得直接消費處分，
    甚或交予其他共同正犯予以隱匿，而由共同正犯以虛假交易外
    觀掩飾不法金流移動，即難認僅單純犯罪後處分贓物之行為，應
    仍構成新法第2條第1或2款之洗錢行為（最高法院108年度台上
    字第2500號判決意旨參照）。是核被告所為，係犯刑法第339
    條之4第1項第2款之3人以上共同犯詐欺取財，違反洗錢防制
    法第2條第1款、第2款規定，應依同法第14條第1項處罰之洗
    錢等罪嫌。又被告與駱逸瞬、「趙良明」及其他真實姓名年
    籍不詳之人所組成之本案詐欺集團成員間，有犯意聯絡與行為
    分擔，請依刑法第28條之規定，論以共同正犯。又被告係以
    一行為同時觸犯以3人以上共同犯詐欺取財罪，違反洗錢防制
    法等罪，請依刑法第55條之規定，從一重論以3人以上共同為
    之加重詐欺取財罪。末就被告犯罪所得部分，倘於裁判前未
    能實際合法發還被害人，請依同法第38條之1第1項前段規定
    ，宣告沒收，如於全部或一部不能沒收或不宜執行沒收時，請
    依同條第3項規定追徵其價額。
四、依刑事訴訟法第251條第1項提起公訴。　　
    此　致
臺灣桃園地方法院
中　　華　　民　　國　 110　　年　 11　  月　  30　  日
                              檢  察  官  李 旻 蓁
本件證明與原本無異　　　　　　　　　　　　　　　　　　　
中　　華　　民　　國　 110　　年　 12　　月　   2　  日
　　　　　　　　　　　　　　　書  記  官　王 玉 珊　　
所犯法條：
中華民國刑法第339條之4第1項第2款
犯第 339 條詐欺罪而有下列情形之一者，處 1 年以上 7 年以
下有期徒刑，得併科 1 百萬元以下罰金：
一、冒用政府機關或公務員名義犯之。
二、三人以上共同犯之。
三、以廣播電視、電子通訊、網際網路或其他媒體等傳播工具，
    對公眾散布而犯之。
前項之未遂犯罰之。
洗錢防制法第2條
本法所稱洗錢，指下列行為：
一、意圖掩飾或隱匿特定犯罪所得來源，或使他人逃避刑事追訴
    ，而移轉或變更特定犯罪所得。
二、掩飾或隱匿特定犯罪所得之本質、來源、去向、所在、所有
    權、處分權或其他權益者。
三、收受、持有或使用他人之特定犯罪所得。
洗錢防制法第14條
有第二條各款所列洗錢行為者，處 7 年以下有期徒刑，併科新
臺幣 5 百萬元以下罰金。
前項之未遂犯罰之。
前二項情形，不得科以超過其特定犯罪所定最重本刑之刑。
附表：
編號 告訴人 受詐欺情形 匯款時間 匯款金額(新臺幣) 匯入帳號 1 陳韋銘 假投資 109年2月20日15時18分許 24萬元 黃琪登第一銀行帳戶